臺灣臺中地方法院刑事判決
110年度易字第2101號
公  訴  人  臺灣臺中地方檢察署檢察官
被      告  張金良


選任辯護人  陳妏瑄律師
上列被告因妨害自由案件，經檢察官提起公訴（110年度偵字第1
1526號），本院判決如下：
    主  文
張金良犯恐嚇危害安全罪，處有期徒刑肆月，如易科罰金，以新
臺幣壹仟元折算壹日。
    事  實
一、張金良與卓文欽為鄰居，張金良因不滿卓文欽曾對其經營之
    神壇前常有年輕人大呼小叫之事報警處理，於民國109年12
    月22日上午8時20分許，駕車行經臺中市大甲區義和二街168
    巷36弄口時，見卓文欽與其子卓庭輝站於路旁，張金良竟基
    於恐嚇危害安全之犯意，以手指向卓文欽，並對卓文欽恫稱
    ：「如果你們常常這樣，你們如果出去外面，會讓你們人不
    見，抓去山上埋」（臺語）等語，以此加害生命、身體之事
    恐嚇卓文欽，使卓文欽心生畏懼，致生危害於安全。嗣經卓
    文欽報警處理，而循線查悉上情。
二、案經卓文欽訴由臺中市政府警察局大甲分局報告臺灣臺中地
    方檢察署檢察官偵查起訴。
    理  由
壹、程序部分：
一、辯護人固主張證人卓文欽、卓庭輝於警察詢問及檢察官偵訊
    時之陳述不得作為證據，惟：
　㈠按被告以外之人於偵查中向檢察官所為之陳述，除顯有不可
    信之情況者外，得為證據，刑事訴訟法第159條之1第2項定
    有明文。又證人應命具結，但有下列情形之一者，不得令其
    具結：二、因精神障礙，不解具結意義及效果者，刑事訴訟
    法第186條第1項第2款亦有明定。查證人卓文欽、卓庭輝於1
    10年9月27日檢察官偵訊中所為之證述，係經檢察官依人證
    之規定與程序，命卓文欽具結及因卓庭輝有智能障礙不令其
    具結後為之，並無證據顯示其等有遭受強暴、脅迫、詐欺、
    利誘等外力干擾情形，或有何影響其等心理狀況致妨礙自由
    陳述等顯不可信之情況，依前揭規定，應認有證據能力。
　㈡至於證人卓文欽、卓庭輝接受警詢所為之陳述，為被告以外
    之人於審判外之言詞陳述，依刑事訴訟法第159條第1項之規
    定，屬傳聞證據，因本院並未援用作為本案證據，爰不贅述
    其證據能力。
二、本判決以下所援引之非供述證據，均與本案犯罪事實具有關
    聯性，且無證據證明係公務員違背法定程序或經偽造、變造
    而取得，檢察官、被告及辯護人復均未爭執其證據能力，再
    經本院於審理期日依法提示調查、辯論，本院審酌各該證據
    取得或作成時之一切情況及條件，並無違法、不當或不宜作
    為證據之情事，是該等非供述證據，依刑事訴訟法第158條
    之4規定反面解釋意旨，均具有證據能力。
貳、實體部分：
一、認定犯罪事實所憑之證據及理由：
　　訊據被告張金良固坦承有於上揭時間、駕車停在上揭地點比
    手畫腳講話，惟矢口否認有何恐嚇犯行，辯稱：我當時是要
    帶我太太去醫院，她坐在副駕駛座，我是在問她健保卡有沒
    有帶，沒有出言恐嚇卓文欽等語。辯護人則為被告辯稱：被
    告當時在車內與其妻講話，沒有恐嚇卓文欽。卓文欽屢以不
    實指控報警舉發被告住家吵閙，此次亦為求構陷被告受刑事
    訴追處罰，羅織不實指控，且卓文欽與其子卓庭輝於警詢中
    均證稱被告係在臺中市大甲區義和二街168巷36弄口出言恐
    嚇，偵查中卻改稱案發地點係在童綜合醫院門診門口，2人
    就案發地點之陳述前後反覆，且2人前後不一致之處竟完全
    相同，證詞顯不可信等語。經查：
  ㈠按刑法第305條所謂致生危害於安全，係指受惡害之通知者，
    因其恐嚇而生安全上之危險與實害而言（最高法院26年度渝
    非字第15號判例意旨參照）。從而刑法第305條恐嚇罪之成
    立，固不以行為人真有加害之意為必要，而被害人是否心生
    畏懼，亦應本於社會客觀經驗法則以為判斷基準。另言語是
    否屬於「加惡害」之事，須該言語在一般人客觀上均認為係
    足以使人心生畏怖，始足當之。是以行為人之言語是否屬於
    惡害通知，須審酌其前後之全文、斯時所受之刺激，主客觀
    全盤情形為斷。　
　㈡被告於109年12月22日上午8時20分許，駕車行經臺中市大甲
    區義和二街168巷36弄口時，見卓文欽與其子卓庭輝站於路
    旁乙節，業據被告所自承，核與證人即告訴人卓文欽、證人
    卓庭輝於偵查中之證述情節大致相符，並有員警職務報告1
    份、現場監視器畫面截圖2張附卷可稽（偵卷第17、55頁）
    ，復經本院勘驗檢察官偵訊筆錄及現場監視器畫面屬實 (本
    院卷第104至106頁)，此部分事實首堪認定。　
  ㈢被告於上揭時、地與遇見告訴人後，口出「如果你們常常這
    樣，你們如果出去外面，會讓你們人不見，抓去山上埋」（
    臺語）等語恐嚇告訴人之事實，業據告訴人於偵查中指訴：
    「12月22日那天，我要回去童綜合門診，在巷口跟我兒子在
    等車。他開一台車，賓士的，到我們面前，對著我們恐嚇說
    『如果你們常常這樣，你們如果出去外面，會讓你們人不見
    ，抓去山上埋』」等語綦詳，核與證人卓庭輝於偵查時證稱
    ：「在12月22日那天，星期二那天，我老爸門診那天，站在
    巷子外面那邊，在8點左右，張金良開一台白色的車，開在
    巷子那時把我老爸攔下來，跟我老爸說『出去要小心一點，
    不然讓你人不見，把你埋在山上』」等語均相符合，並無齟
    齬之處。辯護人雖辯稱：告訴人為求構陷被告受刑事訴追處
    罰，羅織不實指控，且上開2人於警詢中均證稱案發地點係
    在臺中市大甲區義和二街168巷36弄口，偵查中卻改稱係在
    童綜合醫院門診門口，陳述前後反覆，且2人前後不一致之
    處竟完全相同，證詞顯不可信等語。惟查，上開2人於偵查
    中所證之案發地點，確如前述係在巷口，業據告訴人於本院
    準備程序時指述明確（本院卷第51頁），並經本院於審理中
    勘驗110年9月27日檢察官偵訊筆錄屬實，有本院勘驗筆錄在
    卷可佐（本院卷第105至106頁），偵訊筆錄關於在童綜合醫
    院門診門口之記載，顯然有誤，足見上開2人之證述始終一
    致，且無游移、矛盾或歧異之處，益徵其等上開所述確係基
    於親自見聞無疑。而告訴人於偵查中係經具結而為前揭證述
    ，須擔負偽證罪之風險，實無甘冒偽證罪之刑責，刻意設詞
    誣陷被告之必要。
　㈣被告及辯護人固辯稱：被告當時是與坐在副駕駛座之妻講話，沒有出言恐嚇告訴人等語。然經本院勘驗現場監視器畫面顯示：案發時告訴人及其子卓庭輝站立於電線桿旁，被告駕駛白色小客車至2人前停車後，手指往車窗外且面對告訴人及其子比手畫腳，口中唸唸有詞，並沒有向副駕駛座或其他地方說話，後將頭、手縮回車窗內駛離，有本院勘驗筆錄及監視器畫面擷圖2張在卷可考（本院卷第104至105頁，偵卷第55頁）。可知被告當時確係針對告訴人言語，被告及辯護人上開所辯，難認與事實相符。又告訴人屢對被告經營之神壇前常有年輕人大呼小叫之事報警處理，被告因此不堪其擾等情，業據告訴人於偵查及本院審理中指證明確，且為被告所自承（本院卷第112頁），可見被告對於告訴人應有所不滿，則被告在遇見告訴人後，一時氣憤，而以上開言語恐嚇告訴人，尚無悖於經驗法則，且與前揭證人證述及客觀情狀相符而堪採信。再者，被告口出上開言語，就其語句文義觀之，確實寓有加惡害於告訴人之生命之意，則一般人立於告訴人所處地位於案發時、地聽聞及觀看此過程，確實足使人心生畏怖，且告訴人於偵查及本院審理時均已敘明其恐懼之情（偵卷第69頁，本院卷第113頁），揆諸前揭說明，即已符合恐嚇危害安全罪之構成要件。
　㈤綜上所述，足認被告確有於上開時、地以言語恐嚇告訴人無
    訛，被告及辯護人上揭所辯，核屬事後卸責之詞，均無足採
    。本件事證明確，被告上開犯行，洵堪認定，應依法論罪科
    刑。
三、論罪科刑：
  ㈠核被告所為，係犯刑法第305條之恐嚇危害安全罪。
  ㈡爰以行為人之責任為基礎，審酌被告僅因不滿告訴人對其經
    營之神壇吵閙之事報警處理，即率爾以上開言語恐嚇告訴人
    ，揚言要對告訴人之生命安全不利，令告訴人感受極大恐懼
    ，且嚴重危害社會治安，所為實非可取。考量被告犯後始
    終飾詞否認犯行，雖曾賠償新臺幣1,500元而與告訴人成立
    調解，惟具狀表示係因顧及鄰里之情，及因生病、照顧母親
    不願費心費時處理司法程序，始與告訴人達成調解等語（本
    院卷第31至32頁），顯見其毫無悔悟之意，未能為自己所為
    負責並面對司法審判，且一昧指責告訴人不是，從未自我省
    思，犯後態度惡劣，實不宜輕縱。兼衡被告犯罪之動機、目
    的、手段，罹患肺癌第4期，自述學歷為高職畢業之智識程
    度、目前無業無收入、經濟狀況還好、須撫養妹妹之生活情
    況及（本院卷第35、110頁）等一切情狀，量處如主文所示
    之刑，並諭知易科罰金之折算標準。
據上論斷，依刑事訴訟法第299條第1項前段，刑法第305條、第4
1條第1項前段，刑法施行法第1條之1第1項，判決如主文。
本案經檢察官白惠淑提起公訴，檢察官陳僑舫到庭執行職務。
中    華    民    國    111    年    2    月     24   日
                     刑事第九庭   法  官  鄭永彬          
以上正本證明與原本無異。
如不服本判決應於收受判決後20日內向本院提出上訴書狀，並應
敘述具體理由；其未敘述上訴理由者，應於上訴期間屆滿後20日
內向本院補提理由書（均須按他造當事人之人數附繕本）「切勿
逕送上級法院」。
告訴人或被害人如不服判決，應備理由具狀向檢察官請求上訴，
上訴期間之計算，以檢察官收受判決正本之日起算。
中　　華　　民　　國　　111 　年　　2 　　月　　24　　日
                                 書記官  林奕珍
附錄本案論罪科刑法條：
刑法第305條
以加害生命、身體、自由、名譽、財產之事恐嚇他人，致生危害
於安全者，處2年以下有期徒刑、拘役或9千元以下罰金。